【裁判字號】    99,易,197
【裁判日期】    990525
【裁判案由】    竊盜
【裁判全文】
臺灣高雄地方法院刑事判決               99年度易字第197號
公  訴  人  臺灣屏東地方法院檢察署檢察官
被      告  甲○○
選任辯護人  李錦臺律師
上列被告因竊盜案件，經檢察官提起公訴（98年度偵字第2975號
），本院判決如下：
    主  文
甲○○無罪。
    理  由
一、按被告以外之人於審判外之言詞或書面陳述，除法律有規定
    者外，不得作為證據；又被告以外之人於審判外之陳述，雖
    不符刑事訴訟法第159 條之1 至第159 條之4之 規定，而經
    當事人於審判程序同意作為證據，法院審酌該言詞陳述或書
    面陳述作成時之情況，認為適當者，亦得為證據，刑事訴訟
    法第159 條第1 項、第159 條之5 第1 項定有明文。經查，
    本判決所引用之各項證據資料，其屬於被告以外之人於審判
    外之言詞、書面陳述者，均據被告於審判程序同意作為證據
    （見院一卷第44頁），本院審酌上開證據作成時之情況，亦
    無不當取供等情形，認為以之作為本案之證據亦屬適當，依
    刑事訴訟法第159 條之5 第1 項之規定，應均有證據能力，
    先予敘明。
二、公訴意旨略以：被告甲○○意圖為自己不法之所有，於民國
    94 年12 月19日在高雄市○○路旁，竊取丁○○所有之車牌
    號碼ZL-6076 號自小客車車牌2 面（下稱系爭車牌），嗣於
    95 年9月出售權利車與丙○○（另為緩起訴處分），並於95
    年底將開車牌交付與己○○，由己○○再轉交與戊○○，戊○○再將前開車牌交付與丙○○，丙○○將前開車牌換裝於
    向被告甲○○購買的權利車（下稱系爭車輛）上，嗣於98年
    2 月20日，丙○○之妻涂素貞駕駛前開車輛至屏東縣高樹鄉
    新豐村尾寮河堤旁時，為警埋伏查獲，因認被告甲○○涉有
    刑法第320 條第1 項之竊盜罪嫌。
三、按犯罪事實應依證據認定之，無證據不得認定其犯罪事實，
    刑事訴訟法第154 條第2 項定有明文。所謂證據，須適於為
    被告犯罪事實之證明者，始得採為斷罪資料，如未能發現相
    當證據，或證據不足以證明，自不能以推測或擬制之方法，
    以為裁判基礎。次按認定不利於被告之事實，須依積極證據
    ，茍積極之證據本身存有瑕疵而不足為不利於被告事實之認
    定，即應為有利於被告之認定，更不必有何有利之證據，而
    此用以證明犯罪事實之證據，猶須於通常一般人均不至於有
    所懷疑，堪予確信其已臻真實者，始得據以為有罪之認定，
    倘其證明尚未達到此一程度，而有合理性之懷疑存在，致使
    無從為有罪之確信時，即應為無罪之判決，此有最高法院82
    年度臺上字第163 號判決、76年臺上字第4986號、30年上字
    第816 號等判例意旨可資參照。
四、公訴人認被告涉有上揭竊盜罪嫌，無非係以證人即被害人丁○○於警詢中指述系爭車牌失竊之情節，及證人丙○○、己○○、戊○○於警、偵詢中證述系爭車牌係被告請己○○轉
    交給戊○○，再由戊○○轉交給丙○○等情為其論據。訊據
    被告則堅詞否認有何竊盜犯行，並辯稱：系爭車牌不是我所
    偷竊，我賣車給丙○○的時候，那部車子沒有車牌，因此買
    賣合約書上面也有註明那台車子沒有車牌，當時我借他一面
    權利車3061的車牌，後來3061的車子要賣的時候，我跟丙○○要回來，他就拿回來還給我，系爭車牌不是我所交付等語
    ，經查：
  (一)本件公訴人雖以上開證人之證述，而認被告涉有竊盜犯嫌，
    惟上開證人即被害人丁○○於警詢中僅證稱：我於94年12月
    19日在高雄市○○路路邊失竊2 面ZL-6076 號之車牌，並於
    當晚報案等語，並無明確指訴係何人所竊取，是僅得證明系
    爭車牌確實有失竊之情形，但無以證明係被告所為。又證人
    丙○○、己○○、戊○○於警、偵詢中雖均證稱被告請己○○將2 面車牌轉交給戊○○，再由戊○○轉交給丙○○等語
    ，且證人丙○○於本院審理中證稱：當初我用100,000 元跟
    被告買1 輛權利車，交易內容沒有包括車牌，但成交時被告
    有拿2 面車牌說是他自己的借我用，後來被告來電說那2 面
    車牌他要拿回去，會請人再拿原來的車牌給我，後來就是戊○○拿車牌給我，但車牌是用報紙包起來，戊○○沒有看到
    車牌號碼等語；及證人戊○○於本院審理中證稱：我不認識
    被告，車牌係己○○用報紙包起來拿給我，說是他朋友託我
    轉交給丙○○，我沒有看到車牌號碼，後來我拿車牌給丙○○，丙○○有再拿2 面車牌給我，我隔天再交給己○○等語
    ，所述尚與其等之警、偵詢相符，惟上開證人戊○○、己○○歷次之證述均稱不知道其等轉交之車牌號碼為何，而證人
    丙○○又非直接向被告取得系爭車牌，加以系爭車牌係於94
    年12月19日即已遭竊，若確係被告所為，則其於95年9 月與
    證人丙○○交易系爭車輛時，即可直接將系爭車牌交給證人
    丙○○，何需待系爭車牌遭竊1 年後即95年年底再透過證人
    戊○○、己○○轉交給證人丙○○？是以，證人戊○○、己○○輾轉交付之車牌是否即為系爭車牌，及系爭車牌是否確
    實來自被告，均屬有疑。再者，縱使證人戊○○、己○○輾
    轉交付給證人丙○○之車牌確實為系爭車牌，然此亦僅得證
    明被告確實有經手失竊之系爭車牌，並透過證人戊○○、己○○轉交給證人丙○○，但卻無從證明被告有竊盜系爭車牌
    之構成要件行為，亦即上開證人之證述均無法證明被告於何
    時、何地，及以何方法竊取系爭車牌得手。
  (二)次查，被告與證人丙○○間之交易係權利車之買賣，業據證
    人丙○○證述如前，且系爭車輛係被告先向乙○○所購買，
    再轉賣給證人丙○○，此有卷附汽車買賣讓渡合約書1 份（
    警卷第35頁）可稽，而證人乙○○亦於本院審理中證稱：我
    有賣系爭車輛給被告，因為是權利車買賣，通常都是掛自己
    的車牌，所以沒有附車牌，車上也沒有放車牌，我也沒有拿
    車牌給被告等語明確，可見被告購入系爭車輛時，並未附有
    車牌，且衡諸一般權利車之交易及使用習慣，通常本即不會
    由賣方附上車牌，而係由買方使用自己之車牌，此從上開證
    人乙○○之證述亦可為佐。況且證人丙○○亦證述其與被告
    就系爭車輛之買賣未包括車牌，是被告既無須提供車牌給證
    人丙○○，衡情應無甘冒遭刑事追訴之風險，而有竊取系爭
    車牌後再交給證人丙○○之必要，亦即難認被告有竊取系爭
    車牌之動機。綜上所述，本件依卷內證據資料，無論客觀構
    成要件或主觀構成要件，均難以認定被告有竊盜系爭車牌之
    行為與犯意，其間尚有合理之懷疑，自難僅以上開證人之證
    述，對被告遽以竊盜之刑責相繩。
五、綜上所述，公訴人所舉之證據不足以證明被告確有竊盜犯行
    ，其間尚有合理之懷疑。此外，復查無其他積極證據足資認
    定被告確有公訴人所指之竊盜犯行，既不能證明被告犯罪，
    揆諸前開法條之規定，依法自應為被告無罪之諭知。
據上論斷，應依刑事訴訟法第301 條第1 項前段，判決如主文。
本案經檢察官庚○○到庭執行職務。
中    華    民    國    99    年    5     月    25    日
                  刑事第五庭  審判長法  官  廖建瑜
                                    法  官  林永村
                                    法  官  林裕凱
以上正本證明與原本無異。
如不服本判決應於收受判決後10日內向本院提出上訴書狀，並應
敘述具體理由。其未敘述上訴理由者，應於上訴期間屆滿後20日
內向本院補提理由書(均須按他造當事人之人數附繕本)「切勿逕
送上級法院」。
中    華    民    國    99    年    5     月    26    日
                                    書記官  黃靖媛

司法院資訊處製作；財團法人民間司法改革基金會備份。
